【裁判字號】    97,上易,397
【裁判日期】    970716
【裁判案由】    第三人異議之訴
【裁判全文】
臺灣高等法院民事判決                 97年度上易字第397號
上  訴  人  丙○○
訴訟代理人  丁○○
被上訴人    乙○○
                        1號
上列當事人間第三人異議之訴事件，上訴人對於中華民國97年2
月29日臺灣新竹地方法院96年度訴字第784號第一審判決提起上
訴，本院於民國97年7月2日言詞辯論終結，判決如下：
    主  文
上訴駁回。
第二審訴訟費用由上訴人負擔。
    事實及理由
一、本件上訴人起訴主張：原法院96年度執字第13186號被上訴
    人與訴外人金吉蛋休閒農場有限公司（原名金雞蛋農場有限
    公司，下稱金吉蛋公司，法定代理人劉駿逸）間清償借款強
    制執行事件，誤將伊所有如原判決附表（下稱附表）所示之
    烤肉桌及蛋雕藝術品等物（下稱系爭物品），當成訴外人金
    吉蛋公司所有之財產，予以查封並進行拍賣。惟訴外人金雞
    蛋休閒開發股份有限公司（下稱金雞蛋休閒開發公司，法定
    代理人劉金水）與訴外人金吉蛋公司係不同之個體，坐落新
    竹縣芎林鄉水坑村水坑73之2號金吉蛋公司係由訴外人金雞
    蛋休閒開發公司所開發及建設，系爭物品為訴外人金雞蛋休
    閒開發公司添設，農場使用之土地分別為訴外人劉金水、甲
    ○○所有，均非訴外人金吉蛋公司所有之物。94年10月間，
    訴外人金雞蛋休閒開發公司將系爭物品讓渡伊，此由伊與訴
    外人華督公司旅行社股份有限公司（下稱華督公司）、金雞
    蛋休閒開發公司（即經營讓渡契約中所稱「金雞蛋休閒農場
    」）間之經營讓渡契約書第2條規定：「本件讓渡之營業包
    括全部生財器具或其他財產。已由乙方（指金雞蛋休閒開發
    公司）頂讓設定第三人丙○○女士，甲方（指華督公司）應
    自行與第三人等．．．人洽談使用及收益分配之方法及其他
    細節。」之內容觀之即明。又因伊參與經營之華督公司與訴
    外人金吉蛋公司定有合作契約，故伊允諾訴外人金吉蛋公司
    借用系爭物品，原法院上開強制執行案件查封前，訴外人金
    吉蛋公司已將系爭物品返還與伊，伊並將系爭物品交付予訴
    外人東峰金雞蛋有限公司（下稱東峰金雞蛋公司）保管使用
    ，系爭物品確非訴外人金吉蛋公司所有之物。為此，依強制
    執行法第15條規定，求為命臺灣新竹地方法院（下稱新竹地
    院）96年度執字第13186號被上訴人與金吉蛋公司間清償借
    款強制執行事件，就上訴人所有如原審判決附表所示之烤肉
    桌及蛋雕藝術品等物品，所為之強制執行程序，應予撤銷之
    判決。
二、被上訴人則以：上訴人主張其與訴外人金雞蛋休閒開發公司
    間訂有系爭物品之讓渡契約，因而有系爭物品之所有權，因
    上訴人參與經營之訴外人華督公司與訴外人金吉蛋公司定有
    合作契約，故允諾訴外人金吉蛋公司借用系爭物品，在原法
    院查封前，訴外人金吉蛋公司已將系爭物品返還上訴人等語
    有嚴重矛盾，因上訴人與訴外人金雞蛋休閒開發公司之讓渡
    契約係於95年4月2日簽訂，訴外人華督公司、金吉蛋公司間
    之合作協議書於94年10月21日簽訂，則上訴人最快於95年4
    月2日簽訂讓渡契約時才取得系爭物品所有權，豈能於94 年
    10月21日由訴外人華督公司出借予金吉蛋公司？上訴人之主
    張顯不合常情。又上訴人自承系爭物品原物主為訴外人金吉
    蛋公司，負責人為劉駿逸，惟95年4月2日經營讓渡契約讓與
    人係訴外人金雞蛋休閒開發公司，負責人為劉金水，顯與訴
    外人金吉蛋公司無關。且上開契約載明經營讓渡為無償無價
    ，然該契約標的物品價值高達新臺幣（下同）數千萬元，豈
    能無償無價讓渡？況上開契約立約人如係訴外人華督公司，
    則受讓人應為訴外人華督公司，亦與上訴人無關，上訴人提
    起本訴，更無理由等語置辯。
三、上訴人主張金吉蛋公司係由金雞蛋農場公司更名而來，而其
    參與經營之華督公司於94年10月間與訴外人金雞蛋休閒開發
    公司簽訂經營讓渡契約書，該契約書第2條約定：「本件讓
    渡之營業包括全部生財器具或其他財產。已由乙方（指金雞
    蛋休閒開發公司）頂讓設定第三人丙○○女士，甲方（指華
    督公司）應自行與第三人等．．．人洽談使用及收益分配之
    方法及其他細節。」又新竹地院96年度執字第13186號被上
    訴人與訴外人金吉蛋公司間清償借款強制執行事件，將系爭
    物品予以查封並進行拍賣之事實，業據提出讓渡契約、金吉
    蛋公司基本資料、華督公司與金雞蛋農場公司合作協議書（
    見原審卷第6至19頁）、財政部臺灣省北區國稅局竹東稽徵
    所函、新竹縣政府營利事業登記證（見原審卷第31至32頁）
    為證，堪信為真實。
四、上訴人復主張系爭物品係金雞蛋休閒開發公司所有，因上揭
    讓渡契約讓與其所有，其因參與經營之華督公司與金吉蛋公
    司有上揭合作協議，而將系爭物品借予金吉蛋公司，查封前
    金吉蛋公司已返還，其乃另借予東峰金雞蛋公司，被上訴人
    不能以對金吉蛋公司之債權查封拍賣其所有之物等情，則為
    被上訴人所否認，並以前揭情詞置辯，是本件應審究者厥為
    系爭物品是否為上訴人所有？
  (一)按動產所有權係以占有為表彰。查不論係金雞蛋休閒開發公
    司、金雞蛋農場公司或金吉蛋公司之地址均在新竹縣芎林村
    水坑村水坑73之2號，有公司基本資料附於原審卷（見第15
    、第39頁）可稽。而金雞蛋休閒開發公司之負責人劉金水為
    金吉蛋公司之負責人劉駿逸之父，故三家公司財產即甚難區
    分，系爭物品係動產而一直置放新竹縣芎林村水坑村水坑73
    之2號，則係由何公司占有即究係屬三家公司何人所有，自
    非上訴人或三家公司之陳稱或上揭讓渡書之記載而得予辨別
    。上訴人又迄未能舉證證明系爭物品係屬金雞蛋休閒開發公
    司所有，則不論上揭讓渡契約書是否載明系爭物品係由金雞
    蛋休閒開發公司讓渡設定與上訴人，上訴人既亦未有占有系
    爭物品之表彰行為，已難認其已取得系爭物品之所有權。
  (二)次查上開讓渡契約書係上訴人代表訴外人華督公司與訴外人
    金雞蛋休閒開發公司簽訂一節，業經上訴人於原審供明在卷
    （見原審卷97年1月17日言詞辯論筆錄）。該讓渡契約書之
    立約名義人係華督公司與訴外人金雞蛋休閒開發公司，上訴
    人僅立於華督公司之法定代理人身分簽訂系爭讓渡契約書，
    有該契約書附原審卷可憑，參以該契約書第1條首揭「本件
    讓與標的為坐落新竹縣芎林鄉水坑村73號之金雞蛋休閒農場
    ，由乙方將全部經營讓渡甲方經營。」之約定，及債權相對
    性原則，系爭讓渡之效力應僅及於立約之華督公司與金雞蛋
    休閒開發公司。雖該契約書第2條另約定：「本件經營讓渡
    為無償無價讓渡。本件讓渡之經營包括全部生財器具或其他
    財產，已由乙方頂讓設定第三人丙○○女士，甲方應自行與
    第三人等．．．人洽談使用及收益分配之方法及其他細節。
    」等語，然系爭物品既在上揭住址，該等物品自難遽認係屬
    金雞蛋休閒開發公司所有，已如前述。再者上訴人既曾表明
    金吉蛋公司使用之土地分別為訴外人劉金水及甲○○所有（
    見上訴人於原審97年1月28日準備書狀二所載），顯見上開
    契約書第2條約定「全部生財器具或其他財產，已由乙方頂
    讓設定第三人丙○○女士」等語，亦與金吉蛋公司財產使用
    狀況不符，堪認該份契約書不過為訴外人華督公司與金雞蛋
    休閒農場公司間之約定，洵難據為上訴人取得所有權之證明
    ，是上訴人主張其對系爭物品有所有權云云，即無足採。
五、本件經營讓渡契約書既僅為訴外人華督公司與金雞蛋休閒農
    場公司之約定，無足為上訴人取得所有權之證明，上訴人復
    未舉證證明其對系爭物品有所有權，則上訴人主張有足以排
    除強制執行權利之所有權，依強制執行法第15條規定，提起
    本件第三人異議之訴，請求將原法院96年度執字第13186 號
    強制執行事件，就系爭物品所為之強制執行程序予以撤銷，
    為無理由，應予駁回。原審為上訴人敗訴之判決，並無不合
    。上訴意旨指摘原判決不當，求予廢棄改判，為無理由，應
    予駁回。
六、據上論結，本件上訴為無理由，依民事訴訟法第449條第1項
    、第78條，判決如主文。
中    華    民    國    97    年    7    月    16     日
                    民事第十四庭
                        審判長法  官  張  蘭
                              法  官  鄭純惠
                              法  官  袁靜文
正本係照原本作成。
不得上訴。
中    華    民    國    97    年    7     月    17    日
                              書記官  明祖星


司法院資訊處製作；財團法人民間司法改革基金會備份。
